【裁判字號】    89,易緝,55
【裁判日期】    890512
【裁判案由】    詐欺
【裁判全文】
臺灣桃園地方法院刑事判決                          八十九年度易緝字第五五號
    公  訴  人  臺灣桃園地方法院檢察署檢察官
    被      告  乙○○
右列被告因詐欺案件，經檢察官提起公訴（八十八年度偵字第八三五號），本院判決
如左：
        主  文
乙○○無罪。
        理  由
一、公訴意旨略以：被告乙○○意圖為自己不法之所有，於民國八十七年十月一日在
    桃園縣埔心治平中學旁，向告訴人甲○○詐稱：伊欲借十萬元，一個月即可返還
    云云，致使張女陷於錯誤，乃如數貸與十萬元與被告乙○○。嗣被告乙○○逾期
    未還，且逃逸無蹤，告訴人甲○○始知受騙。因認被告乙○○刑法第三百三十九
    條第一項之詐欺取財罪嫌。
二、公訴人認被告乙○○涉犯右揭罪嫌，無非以右揭事實，因被告經傳並未到庭，並
    據告訴人甲○○指訴綦詳，並有本票影本二紙附卷可稽，為其論據。
三、按刑事訴訟法上所謂認定犯罪事實之證據，係指足以認定被告確有犯罪行為之積
    極證據而言，該項證據自須適合於被告犯罪事實之認定，始得採為斷罪資料，最
    高法院著有二十九年上字第三一０五號判例可資參照；又不能證明被告犯罪者，
    應諭知無罪之判決，刑事訴訟法第三百零一條第一項亦定有明文。次按詐欺罪之
    成立，必須被害人因行為人施用詐術而陷於錯誤，致為財物之交付或使行為人因
    而得財產上不法利益，始足當之。若行為人於行為之初，非有欺罔之行為，要與
    詐欺罪無關，又按所謂以詐術使人交付財物，必須被詐欺人因其詐術而陷於錯誤
    ，若其所用之方法，不能認為詐術，亦不致使人陷於錯誤，即不構成該罪，最高
    法院箸有四十六年台上字第二六０號判例可資參照。訊據被告乙○○固坦承有向
    告訴人甲○○借款新台幣（下同）十萬元，惟堅決否認有右揭詐欺犯行，辯稱：
    伊係因生意上需要資金周轉，始向甲○○借款十萬元，並約定月息三分，後來簽
    發二張本票給甲○○供作擔保，伊並無詐欺之意圖等語，
四、經查：本件被告乙○○確有於八十七年十月一日在桃園縣楊梅鎮埔心治平中學附
    近，向告訴人甲○○借款十萬元週轉並約定月息三分等情，業據告訴人甲○○指
    訴在卷（見偵卷第十九頁反面、本院八十八年易字第一０五四號卷八十八年六月
    二日筆錄），並為被告乙○○所坦認（見本院八十九年易緝字第五十五號卷八十
    九年四月二十八日筆錄），堪信為真實。惟告訴人上開借款十萬元給被告，係聽
    其友人鄧芬芳所言，乙○○借錢都有付利息，伊想賺取利息，所以才借錢給乙○
    ○等情，亦據告訴人陳述在卷（見本院八十八年易字第一０五四號卷八十八年六
    月二日筆錄），足見告訴人借款給被告十萬元，係聽聞其友人鄧芬芳所言後為賺
    取利息始借款給被告，是被告並未施用詐術，使告訴人陷於錯誤而交付財物無訛
    。再者告訴人亦陳稱其後來於八十七年十月十三日有要求被告簽發二張本票，票
    載到期日分別為八十七年十月三十一日及同年十一月十日，作為清償借款擔保之
    用，亦有卷附之上開二紙本票影本在卷可稽（見偵卷第三頁、第十九頁反面），
    則告訴人顯係於八十七年十月一日借款給被告，為求擔保其債權始再於同年月十
    三日要求被告簽發上開二紙本票供作擔保，而被告乙○○亦應告訴人之要求簽發
    上開二紙本票予告訴人，是益見被告並無詐欺之意圖，否則焉須於事後再簽發二
    紙本票予告訴人供作擔保？且酌以被告亦不否認積欠告訴人十萬元，且亦迭於本
    院訊問時供稱：因伊經營不動產仲介業不善，致週轉不靈，願分期付款清償十萬
    元給告訴人，是被告並無不法所有之意圖甚明；又告訴人雖指訴：當初八十七年
    十月一日借款時，約定一個月後乙○○須返還十萬元借款云云（見偵卷第一頁反
    面），然查告訴人於事後要求被告所簽發之本票到期日（清償日）分別為八十七
    年十月三十一日及同年十一月十日，已如前述，則告訴人此部分之指訴其真實性
    即值合理之懷疑？縱上所述，本件僅是民事糾葛問題，並無任何積極事證足認被
    告乙○○有詐欺之犯行，尚難令負詐欺之罪責，案諸首開之規定，自應為被告乙
    ○○無罪之諭知。
據上論斷，應依刑事訴訟法第三百零一條第一項，判決如主文。
本案經檢察官魏雯祈到庭執行職務。
中      華      民      國      八十九      年      五    月    十二    日
                                臺灣桃園地方法院刑事第四庭
                                      法  官   邱滋杉
右正本證明與原本無異。
如不服本判決，應於判決送達後十日內向本院提出上訴狀( 應附繕本 )，上訴於
臺灣高等法院。
                                      書記官   許世賢
中        華        民        國   八十九   年 五   月    十八    日


司法院資訊處製作；財團法人民間司法改革基金會備份。
